# 请教陈版：关于以公允价值计量且其变动计入其他综合收益的权益工具投资列报问题

提问人：zlzs77 时间：2020-01-28 17:49:03
请教陈版：
我公司为上市公司， 19 年将以前计入可供出售金融资产的股权投资计入“以公允价值计量且其变动计入其他综合收益”，由于投资的企业并没有做评估，我想请教一下，年报披露时，其他权益工具投资不能以账面当初投资的成本计量呀，应该用公允价值计量呀？但是由于公司也不能出钱去给被投资公司去做评估，能否用被投资公司的 19 年底账面净资产作为按照持股比例计量？与投资成本的差额计入其他综合收益？可否？谢谢

回答人：chenyiwei
在被投资方的账面净资产中的份额不代表期末公允价值；在被投资方本期净资产变动额中所占的份额也不代表本期公允价值变动额。
总体上看，新金融工具准则下对“三无”权益工具投资采用成本进行后续计量的条件远比原准则下严格（在原准则下，只要是“在活跃市场中没有报价且其公允价值不能可靠计量的权益工具投资，以及与该权益工具挂钩并须通过交付该权益工具结算的衍生金融资产”，就应当按照成本计量）。
理论上，对于不满足第四十四条“用以确定公允价值的近期信息不足，或者公允价值的可能估计金额分布范围很广，而成本代表了该范围内对公允价值的最佳估计”的“有限情况”的“三无”权益工具投资，不论其后续公允价值变动是计入损益还是其他综合收益，都应按照《企业会计准则第 39 号——公允价值计量》的规定确定其公允价值。其中，除了满足第一层次公允价值计量条件的金融资产以外，都应采用估值技术确定其期末公允价值。
但另一方面，任何会计政策的运用都受制于重要性原则和成本效益原则。针对本案例情况，项目组可以采用以下应对策略：
（ 1 ）考虑本案例是否属于上述准则条文中的可用成本作为公允价值最佳估计的“有限情况”。一般理解，如果对被投资公司股权采用收益法或者市场法进行估值不切实可行，且近期内该被投资公司并无引入外部投资者、股东之间转让股权等可作为确定公允价值的参考依据的交易实际发生的，可以认为属于该条规定的可用成本作为公允价值最佳估计的“有限情况”。
（ 2 ）考虑重要性原则和谨慎原则等“修订性惯例”的影响。如果本案例涉及的“三无”权益工具投资额远低于被审计单位的合并净资产和净利润，并且本案例中金融资产的公允价值变动是计入其他综合收益，并不影响净利润，则项目组应结合对被审计财务报表整体的影响程度（尤其是该项其他综合收益的扣税后净额对净资产的影响程度），考虑能否接受以成本计量的会计处理。

提问人：zlzs77 时间：2020-01-30 10:11:19
陈版：问题是如果按照初始投资成本计量和按照持股比例*净资产差的很大，这种情况如果再按照成本法计量，会出现问题的，也就是如果前期披露按照成本法，在不知情的情况下，如果存在别的企业股权变动 进行评估披露出的的评估价是矛盾的。况且准则都说了，是要按照公允价计量的，如果年初年末都不变，按照成本披露上交所应该会问询的。
请陈版给出实际操作中的建议

回答人：chenyiwei
优先考虑近期非关联投资人的入股价格；如没有，考虑评估；如果评估不可行，只能看看能否满足按成本计量条件了。